【裁判字號】    97,抗,69
【裁判日期】    970221
【裁判案由】    參加訴訟
【裁判全文】
臺灣高等法院臺中分院民事裁定            97年度抗字第69號
抗  告  人  戊○○
            丙○○
            丁○○
            乙○○
                      號
上列抗告人因與相對人己○○等間參加訴訟事件，對於中華民國
96年11月27日臺灣南投地方法院95年度訴字第386號所為裁定提
起抗告，本院裁定如下：
    主  文
抗告駁回。
抗告程序費用由抗告人負擔。
    理  由
一、抗告人即聲請人（下稱聲請人）在原審聲請意旨略以：聲請
    人戊○○、丙○○、丁○○、乙○○前起訴主張伊等四人為
    吳朝和之繼承人，吳朝和將其所有之坐落南投縣南投市○○
    ○段第101-35號建地面積32平方公尺所有權應有部分三分之
    二（下稱第一筆土地）及同市段第101-36號建地面積280平
    方公尺所有權全部（下稱第二筆土地）及地上建物（建號
    986，門牌號碼為南投市○○○街157號）所有權全部（下稱
    系爭建物）等不動產借名登記予甲○○名下，聲請人戊○○
    等四人爰依繼承及借名登記之法律關係以起訴之方式向甲○
    ○終止上述第一、二筆土地及系爭建物借名登記契約，請求
    甲○○將上述房地所有權移轉登記予聲請人戊○○等四人及
    甲○○公同共有（下稱第一件訴訟）。訴訟進行中相對人己
    ○○提起主參加訴訟，主張甲○○已將上述第二筆土地（未
    包括第一筆土地）及系爭建物出賣予相對人己○○，但尚未
    辦理所有權移轉登記，基於買賣契約對上述第二筆土地及系
    爭建物得請求移轉所有權，且是項請求權可能因前述第一件
    訴訟之結果而遭受侵害，乃依民事訴訟法第54條第1項規定
    ，以第一件訴訟兩造為被告，提起主參加訴訟，聲明請求將
    聲明人提起之第一件訴訟駁回，並請求甲○○應將第二筆土
    地及系爭建物所有權移轉登記予相對人己○○（下稱第二件
    訴訟）。按相對人己○○所提起之主參加訴訟中第二項聲明
    即請求甲○○將前述不動產所有權移轉登記予相對人己○○
    之訴之訴訟結果，會影響聲請人戊○○等四人前述第一件訴
    訟所主張之請求權，換言之，戊○○等四人前述第一件訴訟
    所主張基於終止借名契約及繼承之法律關係得請求甲○○將
    前述不動產之所有權移轉登記予兩造公同共有之權利，可能
    因相對人己○○所提起之第二件訴訟之結果而遭受侵害，故
    聲請人就相對人己○○與甲○○間之主參加訴訟，係屬有法
    律上利害關係之第三人，聲請人就該訴訟為輔助甲○○起見
    乃依民事訴訟法第58條第1項規定，聲明參加訴訟等語。
二、原審裁定略以：按就兩造之訴訟有法律上利害關係之第三人
    ，為輔助一造起見，於該訴訟繫屬中得為參加，民事訴訟法
    第58條第1項定有明文。故參加訴訟須由訴訟當事人以外之
    第三人為之。本件聲請人戊○○、丙○○、丁○○、乙○○
    ，亦為相對人己○○提起之主參加訴訟之被告，有主參加訴
    訟起訴狀附在台灣台中地方法院95年度訴字第386號案卷可
    參，戊○○、丙○○、丁○○、乙○○既為主參加訴訟之當
    事人，自不得為參加人，是其聲明為輔助甲○○而參加訴訟
    ，與法不合，不應准許，因而駁回聲請人之聲請，經核無不
    合。
三、抗告意旨略以：主參加原告己○○所提起之主參加訴訟中有
    兩項聲明請求，一為起訴請求駁回聲請人與主參加被告甲○
    ○間之本訴，一為起訴請求主參加被告甲○○將系爭不動產
    所有權移轉登記予主參加原告，此兩項聲明請求為普通共同
    訴訟中之客觀訴之合併，故就第二項請求，聲請人並非該項
    請求訴訟之當事人，而為第三人，自有聲明參加該第二項訴
    訟之資格，原裁定遽為駁回聲請人之訴訟參加，於法自有未
    合，應予廢棄等語。惟按「主參加訴訟，本質上本屬獨立之
    訴之一種，原得獨立起訴，第以其與本訴訟有密切之牽連關
    係，為訴訟經濟，並防裁判兩歧甚或矛盾之弊，故除可另行
    提起獨立之訴訟外，特許其於本訴訟繫屬中，提此主參加訴
    訟，俾藉一次之審判解決主參加訴訟原告及本訴訟兩造間之
    爭議。基此立法意旨推之，依民事訴訟法第五十四條之規定
    提起主參加訴訟，自應以是否合於該條規定之要件為準．．
    」（最高法院72年度台上字第4607號裁判意旨參照），經查
    ，聲請人為本件訴訟之當事人，原起訴請求甲○○應將前開
    第二筆土地及地上建物（建號986號，門牌號碼為南投市○
    ○○路157號）所有權全部移轉登記予聲請人及甲○○公同
    共有，嗣經相對人己○○在原審聲請依民事訴訟法第58條第
    1項規定參加訴訟，請求駁回聲請人之上開請求（第一項請
    求），並請求將上開第二筆土地及地上建物所有權移轉登記
    為己○○所有（第二項請求），已如前述，是如聲請人之訴
    為有理由，則己○○參加訴訟之第一項請求自屬無據，其第
    二項請求亦不可能獲勝，如聲請人之訴為無理由，甲○○是
    否應將上開不動產所有權移轉登記予己○○，亦與聲請人無
    涉，難謂其在私法上之地位將受有不利益之影響，況聲請人
    亦為本件訴訟之當事人，已詳前述，是聲請人之聲請參加訴
    訟，核與民事訴訟法第58條第1項規定不符，不應准許，原
    審因而裁定駁回聲請人之聲請，並無不當，聲請人再執前詞
    指摘原審裁定不當，求予廢棄，為無理由，應予駁回。
據上論結，本件抗告為無理由，應依民事訴訟法第495條之1第1
項、第449條第1項、第95條、第78條、第85條第1項前段，裁定
如主文。
中    華    民    國    97    年    2     月    21    日
                  民事第六庭    審判長法  官  袁再興
                                      法  官  盧江陽
                                      法  官  陳賢慧
以上正本係照原本作成。
再為抗告應以適用法規顯有錯誤為理由，並經本院之許可，該許
可以原裁定所涉及之法律見解具有原則上之重要性者為限。
如提起再抗告者應於裁定送達後10日內向本院提出抗告理由狀（
須按照他造人數附具繕本）並繳納抗告裁判費新臺幣1,000元，
同時委任律師或具有律師資格之關係人為代理人。
                                      書記官  金珍華
中    華    民    國    97    年    2     月    22    日
                                                      Ｍ


司法院資訊處製作；財團法人民間司法改革基金會備份。
